【裁判字號】    97,上易,1044
【裁判日期】    970530
【裁判案由】    傷害
【裁判全文】
臺灣高等法院刑事判決                97年度上易字第1044號
上  訴  人  臺灣基隆地方法院檢察署檢察官
被      告  乙○○
上列上訴人因被告傷害案件，不服臺灣基隆地方法院97年度易字
第63號，中華民國97年3月7日第一審判決（起訴案號：臺灣基隆
地方法院檢察署97年度調偵字第9號），提起上訴，本院判決如
下：
    主  文
原判決撤銷。
乙○○傷害人之身體，處有期徒刑月，如易科罰金以新臺幣壹
仟元折算壹日。
    事  實
一、乙○○與甲○○平日均為向基隆市仁愛區嵌仔頂魚市批貨販
    售之魚貨商，於民國九十六年七月七日上午五時許，因平日
    受託保管其二人所駕駛貨車鑰匙之游士毅弄混，誤將乙○○
    之貨車鑰匙交付予甲○○，導致乙○○無法駕駛貨車將所購
    買之漁獲裝載返回市場販售，而蒙受損失。於翌（八）日上
    午五時，二人再度在基隆市○○區○○路與忠二路路口碰面
    ，乙○○乃向甲○○抱怨上情因而發生口角爭執，乙○○即
    基於普通傷害之犯意，見甲○○轉身欲取魚勾離去，即先自
    甲○○身後踹倒甲○○，待甲○○倒地後，更持路邊撿拾他
    人丟棄之掃把柄（竹棍）一支毆擊甲○○，致甲○○因而受
    有頭部外傷、枕部血腫約三×八公分、背部挫傷疼痛、左前
    臂後側擦傷五×十一公分、左膝擦傷一×二公分、右小指挫
    傷、鎚狀指、遠端指間伸肌腱斷裂等傷害。
二、案經甲○○訴由基隆市警察局第一分局報告臺灣基隆地方法
    院檢察署檢察官偵查起訴。
    理  由
一、證據能力部分：
  (一)依據刑事訴訟法第一百五十六條第一項之規定，被告之自白
    非出於強暴、脅迫、利誘、詐欺、疲勞訊問、違法羈押或其
    他不正之方法，且與事實相符者，得為證據。經查，被告乙
    ○○於警詢、偵查及原審中之自白，於本院審理中均未抗辯
    自白之非出於任意性，復與下述二證據所顯示之事實具有合
    致性，衡諸上揭說明，應認其自白具有證據能力。
  (二)本件認定事實所引用之本件卷證所有證據（文書證據），檢
    察官、被告於本院均未主張排除前開書證之證據能力，且迄
    於本院言詞辯論終結前均未表示異議（本院卷二九、四一頁
    ），本院經審酌前開書證並非公務員違背法定程序所取得，
    亦無刑事訴訟法第一百五十九條之四顯有不可信之情況，故
    上揭卷證證據（文書證據），應有證據能力。
二、上揭犯罪事實，業據被告於警詢、偵查及原審審理中坦承不
    諱，並經告訴人甲○○及目擊證人游士毅於警詢、偵查證述
    明確（第五九三九號偵卷一三至一六、二六頁）；而告訴人
    因而受有上揭傷勢，復有行政院衛生署桃園醫院出具之傷害
    診斷證明書一紙在卷可稽（同上偵卷一八頁），足認被告前
    揭自白與事實相符，堪予採信。雖被告於本院辯稱其僅徒手
    毆打告訴人，並未持竹棍毆打等語。然核與現場目擊證人游
    士毅明確證述「發生口角後，乙○○右腳踹甲○○背部，手
    持一支掃把柄（竹棍）打甲○○背部並往甲○○頭部敲一下
    」（第五九三九號偵卷一三、一六頁）證詞不符，顯係事後
    避重就輕之詞，自非可採。綜上，本件事證明確，被告犯行
    堪以認定，應依法論科。至檢察官引用告訴人提出本院之書
    狀，聲請函查被告所開貨車之噸位，併請求勘驗被告貨車之
    鑰匙是否得以發動告訴人之車輛，暨聲請勘驗告訴人於案發
    時所著上衣之腳印與被告之腳印是否相符，以明瞭本案有無
    共犯等情。然本院依下載四(一)之理由，認檢察官聲請調查之
    事項均無足確認有如何之共犯或所指共犯之身分資料供查證
    認定，所請核無必要，附此敘明。
三、論罪理由：
    核被告所為，係犯刑法第二百七十七條笫一項之普通傷害罪
    。
四、原判決撤銷及科刑理由：
  (一)原審據以對被告論罪科刑，固非無見。惟查，被告為上揭傷
    害行為，造成告訴人受有頭部外傷、枕部血腫約三×八公分
    、背部挫傷疼痛、左前臂後側擦傷五×十一公分、左膝擦傷
    一×二公分、右小指挫傷、鎚狀指、遠端指間伸肌腱斷裂等
    傷害，並有行政院衛生署桃園醫院出具之傷害診斷證明書為
    證，此部分係被告傷害行為之結果，自應載明於犯罪事實，
    並於理由內依憑證據詳為說明。原判決雖於理由欄載有被告
    傷害診斷書為據，然事實欄僅記載被告受有「頭部外傷、枕
    部血腫及身體多處擦傷」等情，自有事實與理由矛盾之違法
    。檢察官依告訴人之請求以被告毆打告訴人，致其受有頭部
    外傷、枕部血及身體多處受傷流血，原審僅判處拘役三十日
    ，量刑過輕等語提起上訴，經本院審酌下列(二)所載各情狀，
    認尚非全然無理由，且原判決復有上揭之可議，自屬無可維
    持，應由本院予以撤銷改判。至告訴人於本院另具狀陳述：
    (1)依告訴人所受傷勢，顯非被告一人可為，應尚有其他共犯
    ，且被告平日並非向證人游正毅購買冰塊，斷無機會將鑰匙
    委由游士毅保管，游士毅證言非事實。又被告所駕駛之車輛
    亦與告訴人所指述車輛型式不符，故本案主謀者應非僅被告
    一人；(2)被告持實心木棒攻擊告訴人之後腦枕部，屬人體要
    害，且被告非一人行兇，並曾於九十六年七月七日告訴人返
    還車鑰匙時，口出「要給你死」等語，而於翌（八）日行兇
    時，現場三名壯漢，一人持木棒或用腳踹或徒手毆打，且安
    排一女子在旁把風。再者告訴人已高齡六十，苟被告無殺人
    犯意，何以拳打腳踢二十分鐘，並造成告訴人聽力減損，頭
    部暈眩等結果，顯見有殺人犯意云云。然查，告訴人所指有
    共犯乙節，僅其單一指陳，並稱「沒有看清楚，只知有三人
    」（第五九三九號偵卷九頁），是以非惟檢察官於起訴時未
    為採信為起訴事實，且觀諸其於警詢及偵查中均未提及尚有
    另一女子負責把風（同上偵卷九、十、二七頁），不無事後
    渲染誇大之情。再者檢察官其後亦未提出告訴人所指共犯之
    資料供本院傳喚查證，復核與自始在場目擊之證人游士毅證
    述：「當時在場打架之人只有乙○○、甲○○二人，其他都
    是前往勸架的。他們爭執吵架進而傷害時，伊都在現場」、
    「乙○○的朋友沒有幫乙○○，只是想拉住乙○○」等情迥
    異（同上偵卷一六、二六頁），茍如告訴人所指被告係夥同
    多名壯漢持續二十餘分鐘毆打告訴人，全程在場目擊之游士
    毅斷無不知之可能，告訴人亦稱「平日即將車鑰匙交予常去
    的販賣碎冰之阿義（即游士毅），與阿義無仇恨、糾紛」（
    同上偵卷九、一○頁），顯徵告訴人與游士毅亦有相當之交
    情，游士毅自無偽證之必要，告訴人所指上情，已難採信。
    另指被告涉殺人未遂部分，亦僅有告訴人片面指述，尚乏其
    他證據可佐，證人游士毅亦證述「七日、八日二日伊都在場
    ，並未聽到乙○○有對甲○○恐嚇或揚言要找人對甲○○不
    利」（同上偵卷一六頁），尤以本案肇因於游士毅誤交告訴
    人車鑰匙所生，而兩造本同在該漁貨市場謀生，衡情當無深
    仇大怨，非致對方於死之決意，況告訴人於本院審理時尚且
    應答正常，並陳稱現仍在賣魚，還是漁貨商等情（本院卷三
    ○頁），並未見有何聽力減損，頭部暈眩之證據，顯徵無一
    與其所指情節相合，是告訴人上揭所指，毫無可取，併此敘
    明。
  (二)爰審酌被告並無任何前科紀錄，有本院被告前案紀錄表可查
    ，本件因告訴人拿錯鑰匙而蒙受漁貨損失而心生不滿，雖因
    一時衝動觸犯法網，惟造成告訴人之身體受傷多處尚非輕微
    ，且迄未與告訴人達成民事和解取得諒解，兼衡其犯罪之動
    機、手段、犯後坦承犯行等一切情狀，量處如主文第二項所
    示之刑，並諭知易科罰金之折算標準，以示懲儆。
據上論斷，應依刑事訴訟法第三百六十九條第一項前段、第三百
六十四條、第二百九十九條第一項前段，刑法第二百七十七條笫
一項、第四十一條笫一項前段，刑法施行法第一條之一，判決如
主文。
本案經檢察官王壬貴到庭執行職務。
中    華    民    國    97    年    5    月    30    日
                刑事第十八庭審判長法  官  吳鴻章
                                  法  官  周政達
                                  法  官  段景榕
以上正本證明與原本無異。
不得上訴。
                                  書記官  陳靜姿
中    華    民    國    97    年    5    月    30    日
附錄：本案論罪科刑法條全文
刑法第277條第1項
傷害人之身體或健康者，處3年以下有期徒刑、拘役或1千元以下
罰金。


司法院資訊處製作；財團法人民間司法改革基金會備份。
